臺灣臺中地方法院刑事判決
110年度訴字第102號
公  訴  人  臺灣臺中地方檢察署檢察官
被      告  吳宜庭



            吳政頴


            尹紹湯



選任辯護人  陳明發律師
上列被告等因家庭暴力防治法之傷害等案件，經檢察官提起公訴
（109年度偵字第23984號），本院判決如下：
    主    文
丙○○犯傷害罪，處拘役貳拾日，如易科罰金，以新臺幣壹仟元折
算壹日；又犯傷害罪，處拘役參拾日，如易科罰金，以新臺幣壹
仟元折算壹日。應執行拘役肆拾日，如易科罰金，以新臺幣壹仟
元折算壹日。
丁○○犯傷害罪，處有期徒刑參月，如易科罰金，以新臺幣壹仟元
折算壹日。
己○○犯傷害罪，處有期徒刑參月，如易科罰金，以新臺幣壹仟元
折算壹日。
丙○○被訴恐嚇部分無罪。
    犯罪事實
一、甲○○與丙○○係姊弟，戊○○、丁○○、己○○為甲○○之子女、為丙○○之外甥子女，係屬家庭暴力防治法第3條第4款之家庭成員
    關係。㈠甲○○於民國109年6月5日16時至18時許，至丙○○位在
    臺中市○區○○○路0段000號之住處，因照顧渠等母親尹古玉姐
    之問題發生口角衝突，詎丙○○竟基於傷害之犯意，持木枕頭
    推擠甲○○，致甲○○跌倒，因而受有右上肢瘀青、右下肢擦傷
    等傷害。㈡因甲○○遭丙○○傷害及驅離該處所之情事，怒氣難
    消，返家後將此事告知渠子女戊○○（戊○○所涉傷害犯行由本
    院另行審結）、丁○○、己○○，於同日22時許，甲○○與渠子女
    丁○○、戊○○、己○○等復至上開地點，欲告誡丙○○及制止其日
    後再有上開行為。進屋後甲○○、丁○○、戊○○、己○○先至丙○○
    所在之二樓房間，與丙○○交談過程中，雙方復發生爭吵，丁○○與丙○○竟互相基於傷害之犯意，發生拉扯互毆，雙方徒手
    攻擊對方，在旁之己○○見狀，亦基於傷害之犯意，徒手與丙○○發生互毆，丙○○遭毆後，表示其要報警處理，其等遂下樓
    。丙○○因難忍遭受丁○○、己○○2人毆打，於下樓後，趁丁○○
    不注意之際，朝丁○○臉部方向揮拳，丁○○見狀，立即閃躲，
    丁○○、己○○復承前傷害犯意，將丙○○壓制在地，徒手毆打丙○○，戊○○在旁亦基於傷害之犯意，持放置在一旁之垃圾桶朝
    丙○○毆打，丙○○因而受有前額撕裂傷(3*0.5公分)、左眼瞼
    挫傷(2*1公分)、右臉挫傷(5*3公分)、前胸挫傷(6*6公分、
    5*0.2公分、5*0.2公分)、擦挫傷(2*0.5公分)、左手臂擦傷
    (2*0.5公分、3*1公分、2*0.5公分)、右手臂挫傷(2*1公分
    、3*0.5公分、5*0.2公分)等傷害；丁○○受有顏面挫傷、雙
    頸部挫傷、左前臂、右小腿瘀挫傷、右手擦挫傷等傷害；己○○受有前胸挫傷、左膝挫傷、雙前臂、右膝擦挫傷等傷害。
二、案經甲○○、丙○○、丁○○、己○○、戊○○訴由臺中市 政府警察
    局第一分局報告臺灣臺中地方檢察署檢察官偵查起訴。
    理    由
壹、有罪部分
一、程序及證據能力部分：
  ㈠告訴人甲○○、被告戊○○、丁○○、己○○等人於偵查中之陳述有
    證據能力，然於警詢之陳述並無證據能力：
    被告丙○○之辯護人就告訴人甲○○、被告戊○○、丁○○、己○○等
    人於警詢與偵查中之陳述，主張均係審判外之陳述，並無證
    據能力（見本院卷第69頁）。按被告以外之人於審判外之言
    詞或書面陳述，除法律有規定者外，不得作為證據；被告以
    外之人於偵查中向檢察官所為之陳述，除顯有不可信之情況
    者外，得為證據，刑事訴訟法第159條第1項、第159條之1第
    2項分別定有明文。查本判決所引用告訴人甲○○、被告丁○○
    、吳政穎於偵查中所為之證述，係經檢察官告以偽證罪責並
    具結後為之，有證人結文3份附卷可稽（見偵卷第283、285
    、287頁），至被告戊○○則係偵查中向檢察官所為之陳述，
    辯護人復未釋明告訴人甲○○、被告丁○○、己○○之證述、被告
    戊○○之陳述有何顯不可信之情況，是依上開法律規定，前開
    告訴人甲○○、被告丁○○、己○○於偵查中向檢察官所為證述，
    被告戊○○於偵查中向檢察官所為之陳述，均應認具有證據能
    力。次按被告以外之人於檢察事務官、司法警察官或司法警
    察調查中所為之陳述，僅在其與審判中不符時，其先前之陳
    述具有較可信之特別情況，且為證明犯罪事實存否所必要者
    ，始得為證據，刑事訴訟法第159條之2定有明文，是辯護人
    主張告訴人甲○○、被告戊○○、丁○○、己○○等於警詢時所為陳
    述，並無證據能力，此部分之主張既有法律規定為憑，是此
    等陳述均無證據能力。
  ㈡至於不具供述性之非供述證據，並無傳聞法則之適用，該等
    證據既無證據證明係公務員違背法定程序所取得，復經本院
    踐行調查證據程序，且與本案具有關聯性，是均有證據能力
    。
二、認定犯罪事實之證據及理由：
    就犯罪事實一㈠部分，被告丙○○固坦承有拿藤製枕頭頂告訴
    人甲○○，致甲○○因而跌倒之事實，然矢口否認有何傷害犯行
    ，辯稱僅是推擠甲○○並無傷害行為，且警察到場時甲○○亦未
    說有受傷情事，辯護人為被告丙○○辯護亦稱被告母親尹古玉
    姐於警詢及偵查中，均證述甲○○並未受傷等語；另就犯罪事
    實一㈡部分，被告丙○○否認有傷害丁○○、己○○之行為，辯稱
    係遭戊○○、丁○○、己○○合力攻擊，並將伊壓在地上打伊因而
    受傷，辯護人為被告丙○○辯護稱甲○○、丁○○、吳政穎等人提
    出之驗傷單均載為紅腫，並無任何外傷，被告丙○○並無傷害
    犯行等語；被告丁○○固坦承有與丙○○互毆情事，然辯稱並非
    單方面攻擊；被告吳政穎否認有動手傷害丙○○情事，辯稱伊
    只是阻止丁○○與丙○○互毆，在一樓看到丙○○向丁○○揮拳，且
    丁○○與丙○○扭打在地上，伊才過去抱住丙○○的腳，並沒有打
    丙○○等語。然查： 　
　㈠就109年6月5日16時至18時許被告丙○○與告訴人甲○○發生口角
    衝突，並拿藤製枕頭頂甲○○，造成甲○○跌倒受傷情事，業據
    告訴人甲○○於偵查中證稱：伊買飯回去探望母親並在樓下與
    母親聊天討論家裡事時，講話有較大聲吵到丙○○，丙○○下樓
    不分青紅皂白要趕伊出去，後來丙○○就動手，拿一樓母親床
    上木枕頭砸伊兩次，之後從家裡拿鐵椅往伊頭上砸，丙○○再
    拿起大藤椅往伊身上跟頭部砸，藤椅是竹藤做的很重，丙○○
    攻擊時伊用手去擋，之後就跌倒在地等語（見偵卷第269至2
    70頁）；至證人尹古玉姐偵查中證述：丙○○與甲○○發生衝突
    、互相在推，丙○○拿枕頭推甲○○，甲○○就往後退，被推倒在
    椅子上等語（見偵卷第275頁），再於本院證述：丙○○與甲○○兩人互推，甲○○就後退跌坐在椅子上，並爬起來說「好，
    你打我」，有看到兩人在互推，然後警察有來等語（見本院
    卷第158至159、163頁）。至被告丙○○警詢供稱：伊有持藤
    製枕頭推甲○○上半身胸口處，要將甲○○推出去，在門口處她
    有跌倒，伊是有持藤製枕頭推甲○○等語（見偵卷第49至51頁
    ），於偵查中證稱：有用木枕頭推甲○○要趕她出去，是甲○○
    後退時不小心跌倒到藤椅旁的地上，膝蓋應該是碰到藤椅而
    受傷等語（見偵卷第265至266頁），再於本院供稱：伊想請
    甲○○離開時有發生推擠，伊拿母親床上的藤製枕頭來阻擋，
    甲○○一直頂過來，碰觸後在拉扯間不小心跌倒，甲○○有去報
    警，警察有來；在與甲○○推擠過程中，承認確實有推甲○○讓
    她跌倒等語（見本院卷第67至68、288頁）。並有甲○○中國
    醫藥大學附設醫院受理家庭暴力事件驗傷診斷書1份、警局
    拍攝受傷照片6張等在卷為憑（見偵卷第115至116、125至12
    9頁）。至被告丙○○及其辯護人雖就上開驗傷診斷書提出質
    疑並聲請調查，經本院函詢中國醫藥大學附設醫院，該院以
    110年6月9日院醫事字第1100007495號函檢附甲○○病歷影本6
    張及受傷照片12張，並就診斷甲○○受傷情況明確說明（見本
    院卷第199、201至211、213至219頁），且依臺中市政府警
    察局第一分局西區派出所職務報告即有「於現場詢問丙○○是
    否有毆打甲○○，丙○○向警方坦承有對甲○○動手」等記載（見
    偵卷第37頁），另臺中市政府警察局第一分局110年5月25日
    中市警一分偵字第110002156號函檢附職務報告，其上記載
    「於109年6月5日18 時至臺中市○區○○○路○段000號處理甲○○
    一案，警方到場後在抄登雙方年籍資料將二人分别詢問，當
    時並未見甲○○身上有明顯傷勢，另詢問丙○○是否已動手推擠
    甲○○，他向警方表示他的確有向甲○○動手，後告知雙方權利
    後警方因處事便離去」等文字（見本院卷第191至193頁）。
    揆諸上開告訴人甲○○之指訴、證人尹古玉姐之證詞、被告丙○○之供述，以及驗傷診斷書、受傷照片、員警職務報告、警
    局職務報告等資料，足以證明被告丙○○確有於上開時間、地
    點，對告訴人甲○○傷害情事，是此部分之事實足堪認定。
  ㈡就互為告訴人與被告身分之丙○○、丁○○、己○○3人，於109年6
    月5日22時許在臺中市○○○路0段000號發生互毆致彼此均受傷
    情事，業經被告丙○○於警詢指訴：伊於109年6月5日22時許
    ，在臺中市○區○○○路0段000號住處二樓房間內睡覺時，戊○○
    、丁○○、己○○一進來就一直攻擊伊，伊感覺有重物襲擊，他
    們有人空手、有人拿鐵椅、有人拿大理石攻擊，整個過程大
    約10多分鐘，伊要打電話報警，戊○○就將伊手機搶走，阻止
    伊報案，之後他們押著伊走到樓下，伊就叫妹妹乙○○報警，
    他們在樓下又再打伊一次，打完後戊○○便將手機放在桌上，
    然後就一起離開等語（見偵卷第39至41頁），偵查中證稱：
    109年6月5日22時伊當時在睡覺，是戊○○、丁○○、己○○他們
    衝進伊房間毆打伊，他們有人拿一條長大理石塊和鐵的童軍
    椅打伊，但不清楚是誰拿的，丁○○還掐伊脖子，然後3個人
    打伊，因房間很暗無法看清楚是誰打伊，是誰以何種工具打
    伊也不清楚，但可確定是丁○○用拳頭正面打伊頭部及臉、肩
    、手臂，至於其他人有沒有打伊並不清楚；到一樓後看到乙○○，就叫乙○○報警，丁○○、己○○、吴宜臻與甲○○圍上來打伊
    1次，對伊拳打腳踢，他們四人都有打，有用拳頭、也有人
    拿垃圾桶打伊，當時伊只看到垃圾桶並未看到是誰拿的，伊
    已被打到頭破血流，縮在地上沒辦法反擊，過程中是有用雙
    手擋攻擊並亂揮，在二樓是只有看到丁○○用拳頭打等語（見
    偵卷第266至269頁）；至被告丁○○於偵查中證稱：當天下午
    因為丙○○傷害媽媽，媽媽在LINE群組說被丙○○毆打，因為丙○○已不是第一次對媽媽施暴，就從臺南趕回臺中，大概22點
    到臺中市○區○○○路0段000號後，丙○○當時在他房間内滑手機
    ，伊一進去就問為什麼打媽媽，丙○○就拿手機往伊揮，伊就
    跟丙○○在床墊上發生扭打，彼此都是亂揮亂打，徒手並未拿
    工具，也沒有丙○○所說用童軍椅跟大理石塊打，當天伊是有
    帶童軍椅但沒有使用到，也沒有帶大理石塊，至於揮到丙○○
    哪裡並不清楚，丙○○也有打伊，伊跟丙○○扭打時，己○○有上
    前要分開我們，戊○○跟甲○○則是站在比較遠的地方，扭打完
    後我們就分開下樓，我們與丙○○都有說要報警，印象中尹古
    玉姐有起來，大家一起下去沒多久，丙○○站離伊很近，朝伊
    臉揮拳，伊就反擊並開始與丙○○扭打起來，都是徒手打，己○○就又上前要隔開我們，當時伊與丙○○已經倒在地上拳打腳
    踢，丙○○因為一直亂揮，己○○也被丙○○打到，己○○一直要分
    開伊跟丙○○，後來是分開了，當時桌上有把大剪刀，丙○○就
    要抓剪刀，伊馬上把剪刀拿下，手部虎口因此受傷等語（見
    偵卷第272至273頁）；被告己○○偵查中證稱：109年6月5日2
    2時許在臺中市○區○○○路0段000號2樓房間，我們到二樓後丁○○進去跟丙○○吵起來，丙○○就用手機打丁○○，伊看到後就馬
    上進去並拉開他們，伊正面朝丙○○，丙○○就繼續亂拳繼續揮
    ，伊胸口和手臂就被打到，後來情勢比較緩和，我們就去一
    樓，丙○○突然往丁○○頭上揮一拳，丁○○跟丙○○又開始爭執打
    架，伊一樣上前阻擋，丙○○也是亂揮，伊被丙○○拖到地板上
    ，雙膝跪地導致膝蓋受傷，伊一樣阻擋丙○○，但沒將尹绍湯
    壓在地上，伊跌倒時身體剛好在丙○○腳的部分遂擋住他的腳
    ，後來一起起來，丙○○站在桌子旁拿起剪刀，但被丁○○馬上
    搶下，我們覺得待在那很危險，就趕快離開等語（見偵卷第
    273頁）。依上開被告丙○○、丁○○、己○○之指訴與辯解內容
    ，除被告丁○○承認有與被告丙○○間發生互毆致彼此受傷之情
    事外，被告丙○○、己○○均否認有傷害之犯行，然依在場證人
    乙○○偵查中證述：伊是有看到一樓發生情形，當時甲○○、其
    3名子女及丙○○都下樓，伊看到丙○○流血，丙○○叫伊報警，
    但伊沒報警，當時丙○○說他被打，伊就問發生什麼事，丙○○
    說他在睡覺時被打，當時10點多了，因為鄰居在門外看，伊
    就走到門口再進來時，就看到丁○○等4人在打丙○○，丙○○被
    丁○○、戊○○、己○○壓在地上，伊站在戊○○旁邊，看到戊○○拿
    著垃圾桶敲丙○○的頭和腳、身體，丁○○和己○○壓著尹绍湯，
    一個壓頭、一個壓腳，伊只有看到丁○○和己○○壓著丙○○，應
    該也有打丙○○，但因為他們壓住丙○○，伊無法看清楚；一開
    始丁○○等人進門時，丁○○有拿童軍椅，但沒注意有石頭，甲○○當時站在旁邊並沒有打丙○○，伊有看到戊○○很生氣，拿垃
    圾桶一直敲丙○○，丙○○站起來頭部和手都在流血，伊沒看到
    他要拿剪刀，還是伊帶丙○○去醫院，並沒有看到甲○○打丙○○
    等語（見偵卷第274至275頁），於本院證述：109年6月5日
    當天晚上9、10時之後，伊與媽媽在一樓聊天，突然甲○○、
    戊○○、丁○○、己○○打開門，進來之後叫聲阿姨，4個人就都
    上去樓上，丙○○人在二樓，伊聽到吵雜、打鬥的聲音，但沒
    有上樓查看，後來他們下樓時就看到丙○○流血，他們在一樓
    又打起來，看到丙○○被己○○、丁○○壓在地上，戊○○拿垃圾桶
    敲打丙○○的身體，之後垃圾桶都敲破，戊○○去拿樓下做生意
    客人坐的鐵椅但經伊制止，就沒有打了等語（見本院卷第13
    9至157頁）；另位在場證人尹古玉姐偵查中證述：在一樓看
    到丁○○、己○○把丙○○壓著，己○○將丙○○的脖子壓倒在地，己○○一手壓丙○○、一手打丙○○，丁○○壓著丙○○肚子，戊○○則拿
    垃圾桶打丙○○，後來垃圾桶破了，戊○○原本還去拿椅子要打
    丙○○，但被甲○○搶下，沒看到甲○○打丙○○等語（見偵卷第27
    5頁），再於本院證述：當時伊在一樓，樓上的事情沒看到
    ，但樓上打的聲音有聽到，看到他們從樓上下來，沒看到是
    怎麼打，但有看到丙○○頭流血，他們在一樓時，伊在床上扶
    這邊、扶那邊，撐起身體看到丙○○被戊○○、丁○○、己○○鎖住
    脖子打倒在地上，把丙○○壓在伊睡的枕頭上面，伊就爬起來
    看，沒看到丙○○打他們，看到丙○○從樓上下來時頭受傷，有
    流血、臉也流血，但沒看到戊○○、丁○○、己○○他們有無受傷
    ，只有聽到打的聲音等語（見本院卷第158至161頁）。依上
    開證人甲○○、尹古玉姐之證述，先是有看到丙○○自二樓走下
    一樓時頭部、臉部有流血情形，在一樓也看到戊○○、丁○○、
    己○○對丙○○有傷害之行為，此部分亦有丙○○衛生福利部臺中
    醫院受理家庭暴力事件驗傷診斷書、警局拍攝受傷照片8張
    等資料在卷為憑（見偵卷第81至83、86至89頁），是就被告
    戊○○、丁○○、己○○對於丙○○實施傷害犯行之事實，可為確認
    。至於被告丙○○與丁○○、己○○間發生肢體衝突，過程中亦有
    對丁○○、己○○揮擊之行為，除有被告丁○○、吳政穎偵查中之
    證述外，亦有證人甲○○於偵查中證述：伊小孩到二樓說要找
    丙○○理論，丁○○走在前面打開門跟丙○○說為什麼老是要動手
    打我媽媽，伊就看到丙○○拿手機猛敲丁○○，敲哪沒看很清楚
    ，丁○○跟丙○○發生拉扯，己○○就上前要拉開他們，後來戊○○
    像是去把丙○○的手機搶下，讓丙○○不能繼續打丁○○，下樓後
    丁○○又跟丙○○爭執，看到丁○○從丙○○那搶下一把剪刀，丁○○
    手上還被劃傷，丙○○當時情緒波動很大，又動手揮拳打了丁○○的臉，丁○○就開始與丙○○爭執，從丙○○手上奪下剪刀，丁○○手上還被劃傷，己○○為要將丙○○情緒緩和一下，就把丙○○
    壓在地上，並對丙○○說不要太激動，己○○沒有打丙○○，丙○○
    當時一直拳打腳踢、亂揮亂打等語（見偵卷第270至271頁）
    。是依證人甲○○之證述，曾見丙○○有對丁○○、己○○揮拳攻擊
    之行為，且有丁○○中國醫藥大學附設醫院受理家庭暴力事件
    驗傷診斷書、警局拍攝受傷照片6張、己○○中國醫藥大學附
    設醫院受理家庭暴力事件驗傷診斷書（見偵卷第173至175、
    179至183、203至205頁）、中國醫藥大學附設醫院函檢附丁○○、己○○病歷影本及受傷照片等資料在卷可參（見本院卷19
    9、221至231及233至235、237至247及249頁），是丙○○有於
    上開時間、地點對丁○○、己○○實施傷害行為之事實亦可確認
    。
　㈢綜上所述，被告丙○○、丁○○、己○○等人傷害犯行，事證明確
    ，所為辯解尚難採信，應依法論罪科刑。　　
二、論罪科刑：
  ㈠按稱家庭暴力者，指家庭成員間實施身體、精神或經濟上之
    騷擾、控制、脅迫或其他不法侵害之行為；所謂家庭暴力罪
    者，指家庭成員間故意實施家庭暴力行為而成立其他法律所
    規定之犯罪；家庭成員包括四親等以內之旁系血親，家庭暴
    力防治法第2條第1款、第2款、第3條第4款分別定有明文。
    所謂身體上不法侵害，舉凡肢體虐待、遺棄、強迫、妨害自
    由等行為皆屬之。從而，本件告訴人與被告間具有旁系血親
    關係，有己身一親等資料查詢結果、告訴人及被告之個人戶
    籍資料（完整姓名）查詢結果在卷可參（見偵院卷第297、1
    31頁，本院卷第15、17、19、21頁），是具有家庭暴力防治
    法第3條第4款所定之家庭成員關係，被告4人所為之前述傷
    害犯行，洵屬家庭成員間故意實施身體上不法侵害之行為，
    而為家庭暴力防治法第2條第2款所稱之家庭暴力罪，然因家
    庭暴力防治法並無罰則規定，故依刑法第277條第1 項傷害
    罪規定論罪科刑。
  ㈡核被告丙○○就犯罪事實欄一㈠所為，係犯刑法第277條第1項傷
    害罪，就犯罪事實欄一㈡所為，係犯刑法第277條第1項傷害
    罪。核被告丁○○、己○○就犯罪事實欄一㈡所為，均係犯刑法
    第277條第1項傷害罪。
  ㈢共同正犯：
　  按共同正犯，係共同實施犯罪行為之人，在合同意思範圍以
    內，各自分擔犯罪行為之一部，相互利用他人之行為，以達
    其犯罪之目的者，即應對於全部所發生之結果，共同負責。
    共同正犯之犯意聯絡，不限於事前有所協議，其於行為當時
    ，基於相互之認識，以共同犯罪之意思參與者，亦無礙於共
    同正犯之成立；復不以數人間直接發生者為限，即有間接之
    聯絡者，亦包括在內（最高法院28年度上字第3110號、73年
    度台上字第1886號、77年度台上字第2135號判決意旨參照）
    。且共同正犯，係共同實施犯罪行為之人，在共同意思範圍
    內，各自分擔犯罪行為之一部，相互利用他人之行為，以達
    其犯罪之目的，其成立不以全體均參與實施犯罪構成要件之
    行為為要件，均應認為共同正犯，使之對於全部行為所發生
    之結果，負其責任（最高法院92年度台上字第2824號判決意
    旨參照）。查被告戊○○、丁○○、己○○3人就本件犯罪事實欄
    一㈡所載傷害犯罪，彼此間有犯意聯絡及行為分擔，應共同
    負責，依刑法第28條，論以共同正犯。
　㈣按數行為於同時同地或密切接近之時地實施，侵害同一之法
    益，各行為之獨立性極為薄弱，依一般社會健全觀念，在時
    間差距上，難以強行分開，在刑法評價上，以視為數個舉動
    之接續施行，合為包括之一行為予以評價，較為合理，則屬
    接續犯，而為包括之一罪（最高法院86年度台上字第3295號
    判決意旨參照）。查被告丙○○、丁○○、己○○3人，於密切接
    近之時間內，分於臺中市○區○○○路0段000號二樓及一樓所發
    生之傷害行為，係屬接續而為之數個舉動，其各行為之獨立
    性為薄弱，在時間差距上難以強行分開，自應予包括之評價
    ，而為接續犯之實質一罪。
　㈤被告丙○○所犯上開2件傷害犯罪，犯意各別，行為互殊，應分
    論併罰。
  ㈥被告丙○○之辯護人雖聲請將被告丙○○、戊○○、丁○○、己○○等4
    人實施測謊鑑定，用供證明被告丙○○並無實施恐嚇、傷害犯
    行（見本院卷第70、76、170頁）。惟按當事人聲請調查之
    證據，法院認為不必要者，得以裁定駁回之；待證事實已臻
    明瞭無再調查之必要者，應認為不必要，刑事訴訟法第163
    條之2第1項、第2項第3款分別定有明文。至刑事訴訟法所稱
    依法應於審判期日調查之證據，係指與待證事實有重要關係
    ，在客觀上顯有調查必要性之證據而言，若僅為枝節性問題
    ，或所證明之事項已臻明確，自均欠缺其調查之必要性。次
    按測謊鑑定之受測對象為人，其生理、心理及情緒等狀態在
    不同時間即不可能完全相同，此與指紋比對、毒品鑑驗等科
    學鑑識技術，可藉由一再檢驗而獲得相同結果之「再現性」
    ，而可作為審判上之證據者不同，故迄今仍難單藉測謊即可
    獲得待證事實之確信，縱可作為偵查之手段，以排除或指出
    偵查之方向，然在審判上，尚無法作為認定有無犯罪事實之
    基礎；是不論測謊結果如何，均無從據以推翻原判決所確認
    之事實，另為不同之認定（最高法院110年度台上字第3480
    號、109年度台上字第3021號判決意旨參照）。查辯護人聲
    請測謊鑑定所欲證明之待證事實，均經各被告、證人於偵查
    、本院審理時到庭陳述甚詳，本院依前述所引相關供述與非
    供述證據，已足資認定被告丙○○是否確有上開犯行，事證已
    臻明確，是依刑事訴訟法第163條之2第2項第3款規定，應認
    無再對本案各被告實施測謊鑑定之必要。
　㈦另告訴人甲○○於本院辯論終結後具狀聲請傳訊證人甲○○、戊○○、丁○○、己○○等人到庭作證（見本院卷第359頁），然按當
    事人、代理人、辯護人或輔佐人得聲請調查證據，刑事訴訟
    法第163條第1項前段定有明文，而甲○○於本案係居於告訴人
    之地位，尚無獨立聲請調查證據之權限，是其於本案辯論終
    結後所為調查證據之聲請，依法不為准許。　
  ㈧爰以行為人之責任為基礎，審酌本件衝突始自於甲○○與丙○○
    姐弟間因照顧渠等母親尹古玉姐之問題發生口角衝突，先係
    被告丙○○對甲○○有推擠致甲○○跌倒受傷情事，再因甲○○將此
    事告知子女戊○○、丁○○、己○○等人，致戊○○、丁○○、己○○等
    人至丙○○住處爭執，發生肢體衝突而相互攻擊，並因此受有
    犯罪事實欄所載之傷勢。考量被告丙○○、丁○○、己○○3人間
    具旁系血親及甥舅關係，竟因故發生相互傷害情事，被告3
    人所為實屬不當；考量被告等人犯後仍忿怒難平之心態，兼
    衡被告丙○○自述國中畢業之教育程度、平日靠打零工維生、
    經濟狀況不佳、尚需照顧80多歲母親（見本院卷第356頁）
    ，被告丁○○自述大學畢業之教育程度、從事人資工作、每月
    收入6萬元、經濟狀況小康（見本院卷第356頁），被告己○○
    自述大學畢業之教育程度、從事運動教練工作、每月收入2
    萬8,000元、經濟狀況小康等語（見本院卷第356頁），暨其
    等之犯罪動機、目的、手段、犯罪所生之危害及受傷之狀況
    等一切情狀，各量處如主文所示之刑，並諭知易科罰金之折
    算標準。
　㈨按數罪併罰定應執行刑之裁量仍應兼衡罪責相當及特別預防
    之刑罰目的，具體審酌整體犯罪過程之各罪關係（例如各行
    為彼此間之關聯性《數罪間時間、空間、法益之異同性》、
    所侵害法益之專屬性或同一性、數罪對法益侵害之加重效應
    等）及罪數所反應行為人人格及犯罪傾向等情狀綜合判斷，
    為妥適之裁量，且仍受比例原則及公平原則之拘束，倘違背
    此內部界限而濫用其裁量，仍非適法（最高法院104年度台
    抗字第718號裁定意旨參照）。至刑罰之科處，應以行為人
    之責任為基礎，考量人之生命有限，刑罰對被告造成之痛苦
    程度，係以刑度增加而生加乘效果，而非等比方式增加，如
    以實質累加方式執行，刑責恐將偏重過苛，不符現代刑事政
    策及刑罰之社會功能，故透過定應執行刑程序，採限制加重
    原則，授權法官綜合斟酌被告犯罪行為之不法與罪責程度、
    各罪彼此間之關聯性（例如數罪犯罪時間、空間、各行為所
    侵害法益之專屬性或同一性、數罪對法益侵害之加重效應等
    ）、數罪所反應被告人格特性與傾向、對被告施以矯正之必
    要性等，妥適裁量最終具體應實現之刑罰，以符罪責相當之
    要求，是法院於酌定執行刑時，應體察法律恤刑之目的，為
    妥適之裁量，俾符合實質平等原則（最高法院105年度台抗
    字第626號裁定意旨參照）。也因此，數罪併罰定應執行刑
    之裁量時，應兼衡罪責相當及特別預防之刑罰目的，綜合考
    量行為人之人格及各罪間之關係，具體審酌各罪侵害法益之
    異同、對侵害法益之加重效應及時間、空間之密接程度，注
    意維持輕重罪間刑罰體系之平衡，在依刑法第51條第6 款定
    執行刑者，更應注意刑罰邊際效應隨刑期而遞減及行為人所
    生痛苦程度隨刑期而遞增之情形，考量行為人復歸社會之可
    能性，妥適定執行刑（最高法院108段台上字第4405號判決
    意旨參照）。本院考量被告丙○○所犯2件傷害犯行，係在地
    點相同、時間相近之情況下實施，倘就其刑度予以實質累加
    ，尚與現代刑事政策及刑罰之社會功能不符，茲考量上情，
    圩衡被告所犯之法律之目的、違反之嚴重性及貫徹刑法量刑
    公平正義理念，爰定其應執行之刑如主文所示。　　
貳、無罪部分
一、公訴意旨略以：109年6月5日22時許，甲○○與渠子女丁○○、
    戊○○、己○○等人至臺中市○區○○○路0段000號丙○○之住處，欲
    告誡丙○○及制止其日後有傷害甲○○之行為，進屋後甲○○、丁○○、戊○○、己○○先至丙○○所在之二樓房間，與丙○○交談過程
    中，雙方復發生爭吵，丁○○與丙○○竟互相基於傷害之犯意，
    發生拉扯互毆，雙方徒手攻擊對方，在旁之己○○見狀，亦基
    於傷害之犯意，徒手與丙○○發生互毆（丙○○、丁○○、己○○所
    犯傷害犯行，業經本院認定有罪，詳前述），丙○○一時怒起
    ，基於恐嚇危害安全之犯意，向甲○○、戊○○、丁○○、己○○揚
    言：如果沒把我殺(弄)死，之後我就讓你們一個一個死，向
    你們一個一個討回來等語，而以加害生命、身體之事項，恐
    嚇甲○○、戊○○、丁○○、己○○，致甲○○、戊○○、丁○○、己○○因
    之心生畏懼，而生危害於渠等安全，因而認被告丙○○涉有恐
    嚇危害安全罪嫌等語。
二、按犯罪事實應依證據認定之，無證據不得認定犯罪事實；不
    能證明被告犯罪或其行為不罰者，應諭知無罪之判決。刑事
    訴訟法第154條第2項、第301條第1項分別定有明文。次按事
    實之認定，應憑證據，如未能發現相當證據，或證據不足以
    證明，自不能以推測或擬制之方法，以為裁判基礎；而認定
    不利於被告之事實，須依積極證據，苟積極證據不足為不利
    於被告事實之認定時，即應為有利於被告之認定；所謂認定
    犯罪事實之積極證據，雖不以直接證據為限，間接證據亦包
    括在內，然而無論直接或間接證據，其為訴訟上之證明，須
    於通常一般之人均不致有所懷疑，而得確信其為真實之程度
    者，始得據為有罪之認定，倘其證明尚未達到此一程度，而
    有合理之懷疑存在時，自不能以推測或擬制之方法，以為有
    罪裁判之基礎（最高法院30年度上字第816 號、40年度台上
    字第86號、76年度台上字第4986號判決意旨參照）。又按刑
    事訴訟法第161條第1項規定：檢察官就被告犯罪事實，應負
    舉證責任，並指出證明之方法。因此，檢察官對於起訴之犯
    罪事實，應負提出證據及說服之實質舉證責任。倘其所提出
    之證據，不足為被告有罪之積極證明，或其指出證明之方法
    ，無從說服法院以形成被告有罪之心證，基於無罪推定之原
    則，自應為被告無罪判決之諭知（最高法院92年度台上字第
    128號判決意旨參照）。
三、公訴意旨認被告丙○○涉嫌恐嚇犯罪，主要係以告訴人甲○○、
    戊○○、丁○○、己○○等人於警詢之指訴及偵查中之證述為據。
    被告丙○○否認有恐嚇犯行，辯護人為被告丙○○辯護稱被告丙○○並無恐嚇情事，且關於共同被告及甲○○警詢、偵查中之陳
    述，主張均無證據能力等語。經查，就告訴人甲○○、戊○○、
    丁○○、己○○等人於警詢之指訴，因被告丙○○之辯護人主張並
    無證據能力，是此部分自不為援用。至偵查中甲○○、戊○○、
    丁○○、己○○等人係以告訴人之身分證述，其中告訴人甲○○證
    稱：在109年6月5日22時丙○○與丁○○發生衝突時，丙○○就一
    直恐嚇我們，說如果今晚不打死他，他就要一個一個殺死我
    們，還分別講出我們的名字，手一邊指，後來我們就說要報
    警等語（見偵卷第271頁）；告訴人丁○○證稱：當天在二樓
    時，丙○○指著我們每一個人，依序唱名，並說之後他一定會
    討回來，會拿刀把我們一個一個砍死等語（見偵卷第273頁
    ）；告訴人己○○證稱：我們準備去一樓時，丙○○說他會一個
    一個找我們討回，會把我們一個一個殺死等語（見偵卷第27
    4頁）；告訴人戊○○指訴：當天我們在丙○○二樓的房間內，
    當時丙○○攻擊丁○○，我們壓制他，後來丙○○的行為比較冷靜
    後就對著我們說，如果我們今天沒讓他死，他就會拿刀砍死
    我們，然後還一個一個指名道姓，講出丁○○、己○○、甲○○還
    有伊的名字，說會拿刀子來找我們，把我們砍死，當時聽到
    後覺得很害怕等語（見偵卷第298頁）。然查甲○○、丁○○、
    己○○3人於偵查中檢察官訊問時，雖係以證人身分具結證述
    ，然仍係以告訴人身分進行指訴，而告訴人之單一指訴尚需
    有補強證據以資證明，至其時在場之證人乙○○於偵查中證述
    ：伊係在一樓母親床邊，不清楚二樓情況，但有聽到爭吵聲
    ，只是到底講什麼，內容聽不清楚，只聽到是在大小聲等語
    （見偵卷第274頁），於本院時證述：在甲○○與其3名子女到
    二樓找丙○○後有聽到吵雜、打鬥的聲音，但沒有上樓查看，
    也沒聽到丙○○對其等有恐嚇的話語，在一樓時也無聽甲○○、
    戊○○、丁○○或己○○講到在二樓時丙○○有恐嚇他們的話等語（
    見本院卷第140至141頁）；至另一在場證人尹古玉姐偵查中
    證稱：因為伊在一樓，沒有看到及聽到二樓發生的事（見偵
    卷第275頁），於本院證述：樓上事情伊沒有看到，但樓上
    打的聲音是有聽到等語（見本院卷第160頁）。是本件被告
    丙○○所涉恐嚇犯行，除上開告訴人之指訴外，並無其他證據
    得為補強證明告訴人指訴之真實性，而告訴人之指訴，係以
    使行為人受刑事訴追為目的，是以告訴人之指訴為證據方法
    ，除其指訴須無瑕疵，且應有與事實相符之佐證，始得資為
    判決之基礎，是依罪疑應為有利被告認定之原則，尚難單依
    告訴人之片面指訴，率即認定被告丙○○有告訴人指稱之恐嚇
    犯行。
四、綜上所述，本件依公訴人所提出之證據，尚不足以證明被告
    丙○○確有公訴意旨所指稱之恐嚇罪嫌，被告丙○○及辯護人前
    揭所辯，應屬可採。從而，依檢察官所提出之證據，尚未達
    於通常一般之人均不致有所懷疑，而得確信其為真實之程度
    ；此外，本院依卷內現存全部證據資料，復查無其他證據足
    資認定被告丙○○確有檢察官起訴之恐嚇犯行，即屬不能證明
    被告犯罪，依前開說明，自應為被告無罪之諭知。
據上論斷，應依刑事訴訟法第299條第1項前段、第301條第1項，
刑法第277條第1項、第28條、第41條第1項前段、第51條第6款，
刑法施行法第1條之1第1項，判決如主文。
本案經檢察官張容珊提起公訴，檢察官庚○○、辛○○到庭執行職務
。
中　　華　　民　　國　　111 　年　　1 　　月　　12　　日
            刑事第九庭  審判長  法  官  陳培維
                                法  官  陳怡珊
                                法  官  彭國能          
以上正本證明與原本無異。
如不服本判決應於收受判決後20日內向本院提出上訴書狀，並應
敘述具體理由；其未敘述上訴理由者，應於上訴期間屆滿後20日
內向本院補提理由書（均須按他造當事人之人數附繕本）「切勿
逕送上級法院」。
告訴人或被害人如不服判決，應備理由具狀向檢察官請求上訴，
上訴期間之計算，以檢察官收受判決正本之日起算。
                                書記官  陳宇萱
中　　華　　民　　國　　111 　年　　1 　　月　　13　　日
附錄論罪科刑所犯法條
中華民國刑法第277條第1項
傷害人之身體或健康者，處5年以下有期徒刑、拘役或50萬元以
下罰金。